臺灣高雄地方法院刑事判決　　　　　　　 100年度易字第66號
公　訴　人　臺灣高雄地方法院檢察署檢察官
被　　　告　吳宜瑾
上列被告因業務侵占案件，經檢察官提起公訴（99年度撤緩偵字
第234號），本院判決如下：
    主  文
吳宜謹犯業務侵占罪，處有期徒刑陸月，減為有期徒刑參月，如
易科罰金，以新臺幣壹仟元折算壹日；又犯業務侵占罪，處有期
徒刑陸月，如易科罰金，以新臺幣壹仟元折算壹日。應執行有期
徒刑捌月，如易科罰金，以新臺幣壹仟元折算壹日。
    事  實
一、吳宜謹自民國（下同）95年7 月21日起受僱於誠悅股份有限
    公司（下稱誠悅公司）擔任行政助理一職，負責保管收取各
    業務單位之行政費用後繳回公司及向公司申領業務獎金發給
    業務員。(一)明知於96年4 月4 日向公司請款所得現金新臺幣
    （下同）7,000 元係其業務上所持有應發給業務員之獎金，
    如未發出應於96年4 月11日前將款項回存公司帳戶，如已發
    出亦應於96年4 月11日前將業務員簽收單據繳回公司，竟基
    於意圖為自己不法所有之業務侵占犯意，於96年4 月11日未
    向公司繳交業務員簽收單據且未將該款項回存公司帳戶，而
    變異持有之意思為所有供己花用，侵占入己；(二)另明知自己
    所收取之「超音速」96年3 月至7 月電話費共81,172元、
    「登皇」2 月份電話費724 元、14週競賽獎金14,600元
    、影印卡費5,550 元、記事本費用630 元，均係其業務
    上所持有之行政費用而屬應繳回公司之款項，及所申請之
    每週一星獎金8,000 元，則係其業務上所持有應發給業務員
    之獎金，竟於96年9 月間某日將上揭合計110,676 元之款項
    ，異持有為所有之意思，逕交付其男友私用而侵占入己。嗣
    因吳宜謹未辦理離職及移交程序即不知去向，經誠悅公司查
    核有異，始知上情。
二、案經誠悅公司訴由臺灣高雄地方法院檢察署檢察官偵查起訴
    。
    理  由
壹、證據能力部分
一、按被告以外之人於審判外之陳述，雖不符刑事訴訟法第159
    條之1 至第159 條之4 之規定，而經當事人於審判程序同意
    作為證據，法院審酌該言詞陳述或書面陳述作成時之情況，
    認為適當者，亦得為證據；當事人、代理人或辯護人於法院
    調查證據時，知有第159 第1 項不得為證據之情形，而未於
    言詞辯論終結前聲明異議者，視為有前項之同意，刑事訴訟
    法第159 條之1 及之5 分別定有明文。
二、本案認定事實所引用之卷內證據資料，除原已符同法第159
    條之1 至第159 條之4 規定，及法律另有規定等傳聞法則例
    外規定，而得作為證據外，並無證據證明係公務員違背法定
    程式所取得，而檢察官及被告均於本院行準備程序時，同意
    其作為本案證據之證據能力，本院審酌各該陳述作成時之情
    況，並無違法取證之瑕疵，以之作為證據為適當，依前揭法
    條意旨，自得為證據。
貳、認定事實所憑之證據及理由
一、訊據被告吳宜謹坦承前揭事實一(二)侵占110,676 元之事實，
    惟矢口否認事實一(一)侵占7,000 元之犯行，辯稱：伊當天領
    了錢就已經發給業務員了，只是忘了給業務員簽收等語。
二、然查：
  (一)被告吳宜謹擔任誠悅公司行政助理時，有向業務員收集電話
    費、影印卡費及記事本費等行政費用，並有向公司申請獎金
    發給業務員之職務之事實，為被告所不爭執，復經誠悅公司
    會計黃曲伶、總監陳靜茹到庭證述屬實（見本院卷頁27、31
    -32 ），並有被告之勞工保險卡影本在卷可按（見97他74卷
    頁3），自堪信為真實。
  (二)事實一(一)部分：被告提出請款申請單經誠悅公司發給7,00
    0 元之事實，為被告所不爭執，與證人黃曲伶、陳靜茹到庭
    具結證述相符（見本院卷頁27-28 、33），並有該請款申請
    單影本在卷可稽（見97他74卷頁7 ）。至於被告前揭辯稱
    ，(1)並無領取之業務員簽收單據為憑，(2)且以證人黃曲伶到
    庭所證述「（問：吳宜謹有無跟妳說她已經把7,000 元交給
    某個業務？）沒有」等語（見本院卷頁29），及證人陳靜茹
    所證稱：公司有規定7,000 元當天沒有發出去，一個禮拜內
    （本案就是96年4 月11日屆至）要將請款申請單的款項回存
    公司帳戶，如果有發出去，最晚在一個禮拜內要繳簽收單據
    等語（見本院卷頁34-35 ），則公司既有規定繳交簽收單據
    與回存公司帳戶之規定，此為被告業務內事項，應有所悉，
    則核以常情，倘僅漏未取得業務員簽收單據，自會在規定期
    限內向公司會計單位表明原因並設法取得簽收單據，然被告
    均無作為，與常情已有違背；(3)再以被告對證人黃曲伶上揭
    證詞之意見「七千元不是發給一個人，是發給一個團隊，是
    哪個團隊我忘記了，事後有作簽收單，但一直沒有找到給他
    們簽收」等語（見本院卷頁29-30 ），亦核與證人陳靜茹檢
    視上揭請款申請單後所證述：這是公司競賽的獎金申請，上
    面有寫是個人獎金，不是團隊獎金等語（見本院卷頁32）不
    符；(4)準此，被告上揭辯稱，應係卸責之詞，不足採信。
    準此，被告既向公司領得系爭7,000 元應發給業務員之獎金
    ，未能提出簽收單據，亦未回存公司帳戶，應係為己所用，
    其業務侵占犯行，堪予認定。
  (三)事實一(二)：此部分則經被告自白犯罪，核與誠悅公司提出被
    告保管公司款項一覽表、業務員確認電話費單據暨請款申請
    單影本相符（見97他74卷頁16-30 ），自堪信被告自白與事
    實相合，應予採信。
  (四)綜上，被告上揭業務侵占之犯行已臻明確，應依法論科。
參、論罪科刑部分
一、論罪部分
  (一)核被告所為如事實欄一(一)之行為，係犯刑法第336 條第2項
    之業務侵占罪。
  (二)核被告所為如事實欄一(二)之行為，亦係犯行法第336 條第2
    項之業務侵占罪。被告取得所列金額之時間固有不同，惟被
    告職務上本應保管該費用，是其於96年9 月間某日一次將該
    金額交付其男友私用之行為，則僅為單次變異持有為所有之
    業務侵占犯行，自僅應論為一罪。
  (三)被告所犯上開二罪，犯意各別，行為互殊，應予分論併罰。
    起訴書並未記載所認定之被告行為罪數，惟經公訴檢察官到
    庭補充被告所犯為業務侵占二罪，附此敘明。
二、科刑部分
  (一)爰審酌被告吳宜謹無視工作職場倫理為自己人格之展現，對
    於自己業務所持有之款項未能堅守職務廉潔，反利用告訴人
    誠悅公司對伊信任而未催促管考其依公司所定期限繳回保管
    款項或業務員簽收單據，將保管之117,676 元侵占入己，使
    公司不僅受有財產上損害，公司與員工間相互信賴的和諧亦
    必因此動搖，被告犯罪後坦承侵占110,676 元，對於7,000
    元則飾詞狡辯，顯見並未真心悔過，惟念及被告犯罪後亦致
    函誠悅公司總監並擬定還款記畫表（見97偵緝945 卷頁23-2
    5 、39），雖未履行完畢，已見其非全然無意彌補告訴人公
    司損害，且經告訴代理人到庭陳稱：公司認為她（指被告）
    還很年輕，只要如期還款，公司就不予追究等語（見本院卷
    頁41）及檢察官各具體求處有期徒刑7 月，並未給予被告易
    科罰金機會等一切情狀，各量處如主文所示之刑並諭知易科
    罰金之折算標準。
  (二)被告所為如事實欄一(一)之行為，適用中華民國九十六年罪犯
    減刑條例：又中華民國九十六年罪犯減刑條例第2 條第1
    項規定：「犯罪在中華民國96年4 月24日以前者，除本條例
    別有規定外，依下列規定減刑」；被告本件如事實欄一(一)
    之行為犯罪時間係在96年4 月24日以前，合於中華民國96年
    罪犯減刑條例第2 條第1 項第3 款規定，尚無不得減刑之事
    由，應將宣告刑減2 分之1 ，爰減刑如主文所示。(1)再依
    該條例第11條之規定，與不應減刑之如事實欄一(一)罪之宣告
    刑，適用刑法第51條定其應執行之刑；(2)被告行為時之刑法
    第41條第8 項規定就數罪併罰之應執行之刑僅未逾6 個月者
    ，始得宣告易科罰金，於被告行為後之98年1 月21日修正規
    定為數罪均得易科罰金應執行之刑逾6 個月者，亦得易科罰
    金，並於98年9 月1 日生效施行，是依刑法第2 條第1 項但
    書之規定「行為後之法律有利於行為人，適用最有利於行為
    人之法律」，被告本件數罪併罰之應執行之刑，雖逾有期徒
    刑6 月，仍應依修正後刑法第41條第8 項之規定，諭知易科
    罰金之折算標準。(1)至於中華民國九十六年罪犯減刑條例
    第5 條規定：「本條例施行前，經通緝而未於中華民國96年
    12月31日以前自動歸案接受偵查、審判或執行者，不得依本
    條例減刑」，依其立法意旨「一按通緝犯乃惡意逃避法律制
    裁，本無接受裁判及悔改之意，如嗣後經逮捕到案仍施予減
    刑，不啻有鼓勵民眾藐視法律之誤識，且對本條例施行前，
    因不知政府即將辦理減刑而自動到案服刑完畢之受刑人，因
    無法享受減刑寬典，尤難謂平。為維護法律尊嚴及消弭上述
    不公平現象，爰定明依本條例應減刑之通緝犯須於一定期限
    內自動歸案接受偵查、審判或執行，始能獲邀減刑寬典。
    二、將自動歸案截止日期定為九十六年十二月三十一日，以
    免案件遷延，喪失減刑鼓勵犯罪人早日更生之美意。」等詞
    ，堪認係為使不知將有減刑而於96年12月31日前自動到案之
    通緝人犯享有減刑利益所設，但前揭第5 條係以負面表列不
    得減刑之規定，對於符合該條例第2 條第1 項所列「犯罪在
    中華民國96年4 月24日以前者，除本條例別有規定外，依下
    列規定減刑」情形之通緝人犯，並未全面排除適用，僅以上
    揭第5 條之規定文義與立法意旨僅能對該減刑條例施行前之
    通緝人犯予以排除適用，對於減刑條例施行後通緝人犯，則
    難以該第5 條之規定予以排除適用，此係立法疏漏問題，尚
    難以立法意旨解釋以明確之法律規定而為被告不利之適用。
    (2)準此，雖被告於97年4 月14日遭檢察官發佈通緝，於97年
    4 月16日緝獲（見97偵緝945 號卷頁1-9 ），是被告並非不
    知將有減刑而自動到案之通緝人犯，然因上揭說明，被告係
    於該減刑條例施行後始經通緝，與該條例第5 條規定不合，
    無從排除上揭減刑規定之適用，併此敘明。
肆、綜合以上，應依刑事訴訟法第299 條第1 項前段，刑法第33
    6 條第2 項、第41條第1 項前段、第8 項、第51條第5 款，
    中華民國九十六年罪犯減刑條例第2 條第1 項第3 款、第7
    條、第11條，刑法施行法第1 條之1 ，判決如主文。
伍、本案經檢察官曾財和到庭執行職務。
中    華    民    國   100    年    4     月    13    日
                  刑事第十三庭  審判長法  官   黃蕙芳
                                      法  官   王參和
                                      法  官   楊智守
以上正本證明與原本無異。
如不服本判決應於收受送達後10日內向本院提出上訴書狀，並應
敘述具體理由；如未敘述上訴理由者，應於上訴期間屆滿後20日
內向本院補提理由書（均須按他造當事人之人數附繕本）「切勿
逕送上級法院」。
中    華    民    國   100    年    4     月    13    日
                                       書記官  蔡毓琦
附錄本判決論罪之法條：
刑法第336條第2項
對於業務上所持有之物，犯前條第 1 項之罪者，處 6 月以上
5 年以下有期徒刑，得併科 3 千元以下罰金。